臺灣士林地方法院民事判決　　　　　　　 96年度訴字第475號
原　　　告　乙○○○
訴訟代理人　甲○○
被　　　告　亞東飯王食品有限公司
法定代理人　丁○○
被　　　告　丙○○
上列當事人間請求損害賠償事件，本院於96年7 月6 日言詞辯論
終結，判決如下：
　　主  文
被告應連帶給付原告新台幣貳佰零陸萬零肆佰肆拾陸元，及被告
丙○○自民國九十五年三月十六日起，被告亞東飯王食品有限公
司自民國九十六年四月三十日起，均至清償日止，按週年利率百
分之五計算之利息。
原告其餘之訴駁回。
訴訟費用由被告連帶負擔三分之二，餘由原告負擔。
本判決第一項於原告以新台幣柒拾萬元供擔保後，得假執行。但
被告丙○○如於執行標的物拍定、變賣前，以新台幣貳佰零陸萬
零肆佰肆拾陸元為原告預供擔保，得免為假執行。
原告其餘假執行之聲請駁回。
　　事  實  及  理  由
一、本件被告亞東飯王食品有限公司（下稱亞東公司）未於言詞
    辯論期日到場，核無民事訴訟法第386條各款所列情形，依
    原告之聲請，由其一造辯論而為判決。
二、原告起訴主張：被告丙○○受僱於被告亞東公司，擔任送貨
    司機，於民國94年10月7日上午駕駛被告亞東公司所有車號
    KY-7891號自用小貨車送貨，沿淡金公路由淡水往石門方向
    行駛，於當天上午11時25分許，行經台北縣淡水鎮○○○路
    ○段台2線11.08公里處，見訴外人江陳金蓮騎乘車號ASD-360
    號機車後載原告行駛在前，乃欲超越，其應注意超車時應先
    警示前車，待前車允讓後始得超越，超越時應與前車左側保
    持半公尺以上間隔，又無不能注意情事，竟疏於注意警示前
    車及保持間隔，冒然超車，以致所駕自小貨車右側擦撞機車
    左側，機車因而倒地，造成原告腦內出血及臉、頸、頭皮擦
    傷等傷害，手術後起居需人照顧，爰依侵權行為之法律關係
    ，訴請被告連帶給付93年12月29日起，6年間之看護費用共
    新台幣（下同）1,758,744元（每月293,124元）、精神慰撫
    金1,000,000元，合計2,758,744元及法定遲延利息等語。並
    聲明：(一)被告應連帶給付原告2,758,744元，及被告丙○○
    自起訴狀繕本送達翌日起，被告亞東公司自第一次調解期日
    即96年4月30日起，均至清償日止，按週年利率5%計算之利
    息；(二)原告願供擔保請准宣告假執行。
三、被告丙○○辯稱：發生車禍時，伊在被告亞東公司上班，負
    責送貨，伊目前沒工作，當初之醫藥費都是伊付的，但伊無
    法負擔全部賠償金額，被告亞東公司的負責人不願意負責等
    語。並聲明：(一)原告之訴及假執行之聲請均駁回；(二)如受不
    利判決願供擔保請准免為假執行。被告亞東公司未於言詞辯
    論期日到場，亦未提出書狀作何聲明或陳述。
四、本件之爭點：(一)被告是否應負侵權行為連帶賠償責任。(二)損
    害賠償金額之計算。
五、本院得心證之理由：
  (一)原告主張被告丙○○任職於被告亞東公司，擔任送貨司機，
    於94年10月7日上午駕駛被告亞東公司所有車號KY-7891號自
    用小貨車送貨，沿淡金公路由淡水往石門方向行駛，同日上
    午11時25分許行經臺北縣淡水鎮○○○路○段臺2線11.08公
    里處，見江陳金蓮騎乘車號ASD-360號重型機車後載原告行
    駛在前，乃欲行超越，被告丙○○原應注意汽車超越同車道
    之前車時，須先警示前車，待前行車允讓後，始得超越，超
    越時亦應與前車左側保持半公尺以上之間隔，而當時並無不
    能注意之情形，詎被告丙○○疏未注意，冒然超越，致其所
    駕自用小貨車右側車身擦撞江陳金蓮騎乘之機車左側，使江
    陳金蓮及原告隨機車倒地，原告因而受有腦內出血及臉、頸
    、頭皮擦傷等傷害，經手術後，仍遺有右側肢體癱瘓、心智
    功能重度缺損等傷害等情，業據證人曾俊豪於刑事案件偵訊
    時結證：當時伊坐遊覽車帶團，走淡金公路到聖約翰學校附
    近，前方有一小貨車，車斗加裝墨綠色車蓬走在外側車道…
    該小貨車開的很接近車道外側，經過一台機車後，該機車以
    很不正常的方式跌倒等語（臺灣士林地方法院檢察署94年度
    偵字第7238號卷第56~57頁），核與證人江陳金蓮於同前刑
    事案件警詢時證稱：當時騎在外側車道，就不明原因被從左
    後方超車的車輛輕微擦撞機車把手左後照鏡，造成機車不穩
    人車向右滑倒，當時抬頭看是一部小貨車，伊及友人都有受
    傷等語（同前偵卷第17~18頁），於偵訊時具結證稱：當時
    伊騎機車載戊○○○行駛慢車道，小貨車與伊同向，很快從
    後面超車擦撞到伊的照後鏡，造成伊人車向外倒，事故後小
    貨車沒有停下來等語屬實（同前偵卷第51頁），並有肇事現
    場及車損照片共計18張、道路交通事故調查報告表及道路交
    通事故現場圖各1份（同前偵卷第30~32、38~46頁）、車號
    查詢汽車車籍1份（同前偵卷第59頁）在卷可稽。原告受傷
    之情形，亦有臺北市忠孝醫院診斷證明書（同前偵卷第33頁
    ）、病歷資料（本院94年度交訴字第64號刑事卷第37~222頁
    ）、馬偕紀念醫院淡水院區乙種診斷證明書（同前偵卷第54
    頁）、財團法人振興復健醫學中心95年10月17日95振醫字第
    000001124號函暨所附心理衡鑑報告（本院94年度交訴字第
    64號刑事卷第228~230頁）各1份附卷可查，應認與事實相符
    。至於被告丙○○辯稱並未擦撞機車車把云云，顯與前揭證
    據不符，被告又未提出其他證據以實其說，自非可採。
  (二)按汽車超越同車道之前車時，須先警示前車，待前行車允讓
    後，始得超越，超越時，亦應與前車左側保持半公尺以上之
    間隔，此見道路交通安全規則第101 條第1 項第3 款、第5
    款規定即明。被告丙○○駕駛自小貨車與江陳金蓮騎乘之機
    車行駛在同一車道，於超越時，未依規定先予警示，亦未等
    待前車允讓即行超越，復未保持安全間隔以防免危險，被告
    丙○○疏未注意遵守前開規定，具有過失至為明確，其過失
    與本件原告受傷結果亦具有相當因果關係。
  (三)按「因故意或過失，不法侵害他人之權利者，負損害賠償責
　　任。」、「受僱人因執行職務，不法侵害他人之權利者，由
    僱用人與行為人連帶負損害賠償責任」、「汽車、機車或其
    他非依軌道行駛之動力車輛，在使用中加損害於他人者，駕
    駛人應賠償因此所生之損害。」、「不法侵害他人之身體或
    健康者，對於被害人因此喪失或減少勞動能力或增加生活上
    之需要時，應負損害賠償責任。」、「不法侵害他人之身體
    、健康、名譽、自由、信用、隱私、貞操，或不法侵害其他
    人格法益而情節重大者，被害人雖非財產上之損害，亦得請
    求賠償相當之金額。」民法第184條第1項前段、第188條第1
    項前段、第191條之2前段、第193條第1項、第194條第1項前
    段分別定有明文。本件被告丙○○為被告亞東公司之受僱人
    ，因送貨時駕車過失致原告受傷之事實，已如前述，則原告
    依上揭規定請求被告連帶負損害賠償之責，洵非無據。爰就
    原告請求賠償之項目、金額，審酌如下：
    1.原告增加之看護支出：原告主張其生活需他人照料，自93
      年12月29日起僱用看護工，每月費用支出293,124元，計
      算6年，共計1,758,744元等語。查原告因車禍受傷，手術
      後遺有右側肢體癱瘓、心智功能重度缺損等重大不治之傷
      害等情，有同前財團法人振興復健醫學中心95年10月17日
      95振醫字第000001124號函暨所附心理衡鑑報告可稽，應
      認確有僱用看護工之必要，此為因車禍所增加生活上之需
      要。原告自93年12月29日開始僱用看護工，支出看護工費
      用，3 年所需應為766,080 元，有專家人力仲介有限公司
      95年2 月13日出具之證明書乙紙在卷可稽。原告請求自93
      年12月29日起至99年12月28日止，共計6 年之費用，應為
      1,532,160 元，惟因其中部分屬於言詞辯論期日後之未來
      給付，應依法定利率扣除中間利息，故原告請求增加之看
      護支出，於1,460,446 元範圍內應屬可採（計算式詳見附
      表），超過部分則無理由。
    2.精神慰撫金：原告因本件事故受有腦內出血及臉、頸、頭
      皮擦傷等傷害，經手術後，仍遺有右側肢體癱瘓、心智功
      能重度缺損等傷害，生活需有他人之協助，應認原告因此
      受有精神上鉅大之痛苦。本院審酌兩造經濟能力、本件事
      故發生實際情況、原告所受傷勢等一切情狀，認原告受有
      非財產上損害賠償金額，於60萬元之範圍內為適當，原告
      請求慰撫金100萬元，核屬過高，逾上開金額之部分應予
      駁回。
  (四)末按，「給付無確定期限者，債務人於債權人得請求給付時
    ，經其催告而未為給付，自受催告時起，負遲延責任。其經
    債權人起訴而送達訴狀，或依督促程序送達支付命令，或為
    其他相類之行為者，與催告有同一之效力。」、「遲延之債
    務，以支付金錢為標的者，債權人得請求依法定利率計算之
    遲延利息。」民法第229條第2項、第233第1項前段分別定有
    明文。原告依侵權行為法律關係，請求被告連帶賠償1,460,
    446元、精神慰撫金60萬元，合計2,060,446元，及被告丙○
    ○自起訴狀繕本送達翌日即95年3月16日，被告亞東公司自
    第一次調解期日到庭即96年4月30日起，均至清償日止，按
    法定週年利率5%計算之遲延利息，為有理由，應予准許。逾
    上開範圍之請求，即屬無據，應予駁回。
六、原告及被告丙○○陳明願供擔保，分別聲請宣告假執行及免
    為假執行，原告勝訴部份，核無不合，爰酌定相當之擔保金
    額分別宣告之。其餘假執行之聲請，因訴之駁回而失所附麗
    ，不予准許。
七、本件判決基礎已臻明確，兩造其餘攻防方法及訴訟資料經本
    院審酌後，核與判決不生影響，無逐一論駁之必要，併此敘
    明。
八、據上論結，本件原告之訴為一部有理由、一部無理由，依民
    事訴訟法第385 條第1 項、第79條、第85條第2 項、第390
    條第2 項、第392 條第2 、3 項，判決如主文。
中　　華　　民　　國　　96　　年　　7 　　月　　23　　日
  　　　　　　　　民事第一庭　法　官　高愈杰
以上正本證明與原本無異。
如對本判決上訴須於判決送達後20日內向本院提出上訴狀。
中　　華　　民　　國　　96　　年　　7 　　月　  26　　日
　　　　　　　　　　    　　　書記官　高楚安
附表
僱用看護工計算3年所需費用：766,080元
平均每月為21,280元
自93年12月29日至96年7月6日，共計30個月（四捨五入）
21,280x30=638,400元
自96年7月7日至99年12月28日，共計42個月（四捨五入）
依月別單利5/12%複式霍夫曼係數表，扣除中間利息之係數為
38.00000000
00,280x38.00000000=822,046元（42個月扣除中間利息）
合計：638,400+822,046=1,460,446元
